臺灣臺南地方法院民事裁定
111年度補字第620號
原      告  李文伶

訴訟代理人  楊丕銘律師（法扶律師）
被      告  李東益

            李翔承

            謝秀微
上列當事人間請求塗銷所有權移轉登記等事件，本院裁定如下：
    主  文
本件訴訟標的價額核定為新臺幣2,662,683元。
    理  由
一、按訴訟標的之價額，由法院核定；核定訴訟標的之價額，以
    起訴時之交易價額為準；無交易價額者，以原告就訴訟標的
    所有之利益為準；以一訴主張數項標的者，其價額合併計算
    之，民事訴訟法第77條之1第1項、第2項、第77條之2第1項
    前段分別定有明文。又所謂交易價額，應係指客觀之市場交
    易價額而言（最高法院97年度台簡抗字第20號裁定意旨參照
    ）。另依同法第77條之2第1項規定，以一訴主張數項標的者
    ，其價額合併計算之；但所主張之數項標的互相競合或應為
    選擇者，其訴訟標的價額，應依其中價額最高者定之。是預
    備之訴，係以先位之訴無理由時，請求法院就備位之訴為判
    決所合併提起之訴訟，自係以一訴主張數項標的而應為選擇
    ，其訴訟標的價額即應以其中最高者定之（最高法院103年
    度台抗字第223號裁定要旨參照）。
二、經查：
　㈠本件原告先位聲明第一項，係依民法第767條、第184條第1項
    及第185條規定，請求被告應連帶塗銷如附表所示不動產（
    下稱系爭不動產）之所有權贈與移轉登記（下稱系爭登記）
    ，以回復登記為原告所有，並將系爭不動產交付原告，故應
    以系爭不動產於本件起訴時之交易價額核定其訴訟標的價額
    。另原告先位聲明第二項，係依民法不當得利之規定，請求
    被告謝秀微、李翔承各應給付原告新臺幣（下同）185,278
    元，及均各自起訴狀繕本送達翌日起至清償日止，按週年利
    率百分之5計算之利息；暨各應自民國111年7月1日起至返還
    附表所示之不動產止，均按月於各該月之末日，各給付原告
    1,043元，與前開第一項聲明屬以一訴附帶請求其孳息、損
    害賠償、違約金或費用者，故不併算其價額。從而，原告先
    位聲明之訴訟標的價額為2,662,683元（計算式如附表「訴
    訟標的價額」欄位所示）。
　㈡至原告備位聲明第一項，係依民法不當得利之規定，請求李
    東益、李翔承應將系爭登記移轉所有權予原告，並將該不動
    產交付原告，此部分應以系爭不動產於本件起訴時之交易價
    額核定其訴訟標的價額。另原告備位聲明第二項與前開先位
    聲明第二項相同，均係依民法不當得利之規定，所為之請求
    ，與第一項聲明屬以一訴附帶請求其孳息、損害賠償、違約
    金或費用者，故不併算其價額。從而，原告備位聲明之訴訟
    標的價額亦為2,662,683元（計算式如附表「訴訟標的價額
    」欄位所示）。
　㈢又原告之先、備位聲明，係請求法院就先位聲明先為裁判，
    於先位聲明無理由時，再就備位聲明為裁判，乃是訴訟標的
    相互競合或選擇之關係，且二者所核定之訴訟標的價額相同
    ，業如前述，揆諸前揭法文，本件訴訟標的價額應核定為2,
    662,683元（計算式：2,400,000元+196,850元＋47,118元+18
    ,715元＝2,662,683元）。
三、爰裁定如主文。　　
中　　華　　民　　國　　111 　年　　7 　　月　　29　　日
                  民事第四庭    法  官　 陳䊹伊
以上正本係照原本作成。
如不服本裁定，應於收受裁定正本後10日內向本院提出抗告狀（
須附繕本），並繳納抗告費新臺幣1,000元。
中　　華　　民　　國　　111 　年　　7 　　月　　29　　日
                                書記官   王美韻
附表：
編號 不動產坐落 原告請求塗銷之登記 訴訟標的價額核定 1 建物： 臺南市○○區○○段000○號建物（門牌號碼為臺南市○○區○○00○00號房屋） ①登記日期：99年5月12日 　登記原因：贈與 　原因發生日期：99年4月29日 　所有權人：李東益 　權利範圍：1/2 ②登記日期：99年5月12日 　登記原因：贈與 　原因發生日期：99年4月29日 　所有權人：李翔承 　權利範圍：1/2　 鄰近建物110年12月之實價登錄價格2,400,000元。（補字卷第101頁）  原告主張之原本登記狀態： 登記日期：93年12月17日 所有權人：李文伶 權利範圍：1/1   2 建物基地： 臺南市○○區○○段0000地號土地 ①登記日期：99年5月12日 　登記原因：贈與 　原因發生日期：99年4月29日 　所有權人：李東益 　權利範圍：1/2 ②登記日期：99年5月12日 　登記原因：贈與 　原因發生日期：99年4月29日 　所有權人：李翔承 　權利範圍：1/2　 土地面積63.5㎡×111年公告土地現值3,100元/ ㎡×原告主張之權利範圍1/1＝196,850元。（補字卷第45頁）  原告主張之原本登記狀態： 登記日期：93年12月17日 所有權人：李文伶 權利範圍：1/1   3 私設通路： 臺南市○○區○○段0000地號土地 ①登記日期：99年5月12日 　登記原因：贈與 　原因發生日期：99年4月29日 　所有權人：李東益 　權利範圍：72/10000 ②登記日期：99年5月12日 　登記原因：贈與 　原因發生日期：99年4月29日 　所有權人：李翔承 　權利範圍：72/10000　 土地面積1055.5㎡×111年公告土地現值3,100元/ ㎡×原告主張之權利範圍144/10000＝47,118元（元以下四捨五入）。（補字卷第47頁）  原告主張之原本登記狀態： 登記日期：93年12月17日 所有權人：李文伶 權利範圍：144/10000   4 私設通路： 臺南市○○區○○段0000地號土地 ①登記日期：99年5月12日 　登記原因：贈與 　原因發生日期：99年4月29日 　所有權人：李東益 　權利範圍：72/10000 ②登記日期：99年5月12日 　登記原因：贈與 　原因發生日期：99年4月29日 　所有權人：李翔承 　權利範圍：72/10000 土地面積419.25㎡×111年公告土地現值3,100元/ ㎡×原告主張之權利範圍144/10000（原告權利範圍）＝18,715元（元以下四捨五入）。（補字卷第49頁）  原告主張之原本登記狀態： 登記日期：93年12月17日 所有權人：李文伶 權利範圍：144/10000     合計 2,662,683元